【裁判字號】    97,易,726
【裁判日期】    980623
【裁判案由】    詐欺
【裁判全文】
臺灣嘉義地方法院刑事判決               97年度易字第726號
                                       98年度易字第119號
公  訴  人  臺灣嘉義地方法院檢察署檢察官
被      告  丑○○
上列被告因詐欺案件，經檢察官提起公訴（97年度偵字第6704、
6912、7232、7599、7640、7977、8506號、98年度偵字第144、
145號）及聲請合併審判（97年度偵字第8660、8772號、98年度
偵字第124、145、514、1639號、臺灣高雄地方法院檢察署98年
度偵字第9952號、臺灣臺中地方法院檢察署97年度偵字第28549
號），被告於準備程序中就被訴事實為有罪之陳述，經本院合議
庭裁定行簡式審判程序，判決如下：
    主  文
丑○○幫助犯詐欺取財罪，處有期徒刑玖月。
    犯 罪 事 實 及 理 由
一、犯罪事實：丑○○明知當今不法份子為掩飾其不法犯行，避
    免執法人員之循線追緝，經常以低利或編造各種理由為誘餌
    ，誘使民眾提供金融機構帳戶存摺、提款卡、密碼等個人金
    融資料，渠等再利用取得之帳戶等個人金融資料供作對外詐
    騙或其他各種不法用途使用，可預見將金融機構帳戶存摺、
    提款卡、密碼等個人金融資料提供予不詳之人使用，可能幫
    助不法集團遂行詐欺取財之犯罪目的，竟均仍基於縱有人以
    其金融帳戶實施詐欺犯罪亦不違背其本意之幫助犯意，於民
    國97年8月上旬，在嘉義縣朴子市某麥當勞速食店前，以每
    本帳戶資料新臺幣（下同）3000元之代價，同時提供其中國
    農民銀行（現為合作金庫商業銀行）帳號000000000000號帳
    戶、中華郵政股份有限公司朴子海通路郵局帳號0000000000
    0000號帳戶之存摺、提款卡及密碼，交付予真實姓名年籍不
    詳之成年男子之詐欺集團成員，該詐欺集團隨即實施下列詐
    欺取財犯行：
（一）於97年8月19日，在YAHOO奇摩拍賣網站虛偽刊登「SHARP
      WX-T92 320萬攝相. 藍芽3.2吋雙軸螢幕影音3G手機」等
      語之不實訊息，使巳○○誤信為真實，以10000元得標後
      ，依詐騙集團指示，分別於同年月20日下午21時29分許在
      新竹縣竹北市住家使用電腦網路ATM轉帳匯款5000元，於
      同年月21日14時12分許，請其友人至新竹縣竹北市某統一
      超商內，以中國信託銀行ATM轉帳匯款5000元，進入丑○
      ○上開郵局帳戶內。
（二）於97年8月20日，在YAHOO奇摩拍賣網站虛偽刊登拍賣數位
      相機之不實訊息，使壬○○誤信為真實，以6500元得標後
      ，依詐騙集團電話指示，於同年月21日，在臺北縣板橋市
      國慶郵局，匯款6500元進入丑○○上開郵局帳戶內。
（三）於97年8月20日，在YAHOO奇摩拍賣網站虛偽刊登拍賣捷安
      特GIANT Yukon AS840腳踏車之不實訊息，使蔡黎篁誤信
      為真實，以15000元得標後，依詐騙集團指示，於同年月
      21日上午10時39分許，在臺北市士林區社新郵局，匯款
      15000元進入丑○○上開郵局帳戶內。
（四）於97年8月20日12時56分，在YAHOO奇摩拍賣網站虛偽刊登
      「SONY T300千萬畫素台灣新力2年保固送SONY8G+原電*2+
      腳架」等語之不實訊息，使庚○○○誤信為真實，以7000
      元得標後，依詐騙集團指示，於同日下午15時許，在高雄
      市左營住處以中華郵政網路銀行轉帳匯款7000元，進入丑
      ○○上開中國農民銀行帳戶內。
（五）於97年8月20日16時，在YAHOO奇摩拍賣網站虛偽刊登「
      SONY T300千萬畫素台灣新力2年保固送SONY8G+原電*2+
      腳架」等語之不實訊息，使辰○○誤信為真實，以7000元
      得標後，依詐騙集團指示，於同日下午16時14分許，在高
      雄市小港區住處附近郵局以匯款7000元，進入丑○○上開
      郵局帳戶內。
（六）於97年8月20日17時許，在YAHOO奇摩拍賣網站虛偽刊登「
      SHARP WX-T91全新遠傳公司貨全省保固別處買不到了三色
      現貨 (下標區)」等語之不實訊息，使甲○○誤信為真實
      ，以6000元得標後，依詐騙集團指示，於同年月21日13時
      11分許，在臺北縣泰山鄉同榮郵局，匯款6000元進入丑○
      ○上開郵局帳戶內。
（七）於97年8月20日21時許，在YAHOO奇摩拍賣網站虛偽刊登「
      SHARP T91 +電池兩顆+旅充+免運費+傳輸線+記憶卡價值
      6000元整」等語之不實訊息，使癸○○誤信為真實，以
      6000元得標後，依詐騙集團指示，於同日21時57分許，請
      其母親在臺北市士林區某統一超商，以中國信託銀行ATM
      轉帳匯款6000元，進入丑○○上開郵局帳戶內。
（八）於97年8月21日，在YAHOO奇摩拍賣網站上虛偽刊登「
      PHILIPS飛利浦第六代頂級音波按摩冰刀」等語之不實訊
      息，使辛○○誤信為真實，依詐騙集團指示，於同日16
      時10分許，在臺中市西區統一便利商店內，以中國信託
      ATM轉帳匯款3150元，進入丑○○上開中國農民銀行帳戶
      內。
（九）於97年8月21日上午8時30分許，詐騙集團成員向午○○佯
      稱係前1日得標商品之網拍賣家，使午○○誤信為真，於
      同日中午12時15分許，依詐騙集團指示，前往高雄市三民
      區陽信銀行，以ATM轉帳匯款6000元，進入丑○○上開中
      國農民銀行帳戶內。
（十）於97年8月21日11時許，在YAHOO奇摩拍賣網站虛偽刊登「
      SHARP WX-T91全新遠傳公司貨全省保固別處買不到了三色
      現貨 (下標區)」等語之不實訊息，使丁○○誤信為真實
      ，以6000元得標後，依詐騙集團指示，於同日上午11時40
      分許，在新竹縣新豐鄉山崎郵局，匯款6000元進入丑○○
      上開郵局帳戶內。
（十一）於97年8月21日11時50分許，在YAHOO奇摩拍賣網站虛偽
        刊登「SHARP WX-T92 320萬攝相. 藍芽3.2吋雙軸螢幕
        影音3G手機」等語之不實訊息，使丙○○誤信為真實，
        以10000元得標後，依詐騙集團指示，於同日下午19時2
        分許，以中國信託ATM轉帳匯款10000元，進入丑○○上
        開中國農民銀行帳戶內。
（十二）於97年8月21日14時許，在YAHOO奇摩拍賣網站虛偽刊登
        「全新SONY DSC-T70 SONY公司貨兩年保固（定金3000
        元）下標區」等語之不實訊息，使己○○誤信為真實，
        以3000元得標後，依詐騙集團指示，於日下午16時18
        分許，在彰化縣員林鎮第一銀行員林分行，以ATM轉帳
        匯款3000元，進入丑○○上開中國農民銀行帳戶內。
（十三）於97年8月21日19時許，在YAHOO奇摩拍賣網站虛偽刊登
        「GIANT捷安特FD806紅、白現車附如圖安全帽」等語之
        不實訊息，使卯○○誤信為真實，以4500元得標後，依
        詐騙集團指示，於同日19時57分許，在苗栗市○○路郵
        局，轉帳匯款4500元進入丑○○上開中國農民銀行帳戶
        內。
（十四）於97年8月21日晚上19時50分許，詐騙集團成員佯稱係
        YAHOO奇摩客服部主任，向乙○○謊稱：「是否之前被
        賣家詐騙，說他有收到信件，其之前匯款賣家郵局帳戶
        警方已經凍結，賣家無法領取，要把之前匯的那筆錢退
        還，需至ATM列印餘額明細表」等語，使乙○○誤信為
        真，依詐騙集團指示，於同日20時20分許，前往臺北市
        ○○路郵局ATM操作後，轉帳匯款15176元進入丑○○上
        開郵局帳戶內。
（十五）於97年8月21日21時許，在YAHOO奇摩拍賣網站虛偽刊登
        「SHARP WX-T91全新遠傳公司貨全省保固別處買不到了
        三色現貨 (下標區)」等語之不實訊息，使鍾承先誤信
        為真實，以6000元得標後，依詐騙集團指示，於隔日凌
        晨3時許，以ATM轉帳匯款6000元，進入丑○○上開中國
        農民銀行帳戶內。
（十六）於97年8月22日1時許，在YAHOO奇摩拍賣網站虛偽刊登
        「全新～捷安特GIANT Halfway FD-806 09年款有現貨
        白色＼送安全帽下標區」等語之不實訊息，使子○○誤
        信為真實，以4800元得標後，依詐騙集團指示，於同日
        上午9時53分許，請其友人在臺北縣三重市臺北富邦銀
        行三重分行，以ATM轉帳匯款4800元，進入丑○○上開
        中國農民銀行帳戶內。
（十七）於97年8月22日，在YAHOO奇摩拍賣網站虛偽刊登拍賣筆
        記型電腦等語之不實訊息，使寅○○誤信為真實，以
        6000元得標後，依詐騙集團指示，於同日中午12時50分
        許，在新竹市○○街東門郵局，轉帳匯款6000元進入丑
        ○○上開中國農民銀行帳戶內。
（十八）於97年8月22日下午17時54分許，詐騙集團成員佯稱係
        YAHOO奇摩客服部主任，向戊○○謊稱：「其之前匯款
        賣家之帳戶係凍結帳戶，要將錢退還，需至ATM確認轉
        帳金額」等語，使戊○○誤信為真，依詐騙集團指示，
        於同日下午18時7分許，前往高雄市○○區○○街郵局
        ATM操作後，轉帳匯款12184元進入丑○○上開中國農民
        銀行帳戶內。
    而遭詐騙集團提領得逞。
二、認定犯罪事實所憑證據：
（一）被告丑○○於警詢、偵查及本院審理時之自白。
（二）證人即被害人巳○○（竹縣北警偵字第00975008156號卷
      第11至12頁）、壬○○（嘉朴警偵字第0970084802號卷第
      14至15頁）、蔡黎篁（竹縣北警偵字第00975008156號卷
      第28至30頁）、甲○○（竹縣北警偵字第00975008156號
      卷第39至40頁）、癸○○（竹縣北警偵字第00975008156
      號卷第16至18頁）、午○○（嘉朴警偵字第0970084735號
      卷第4至5頁）、丁○○（嘉朴警偵字第0970084802號卷第
      12至13頁）、丙○○（嘉朴警偵字第0970084802號卷第10
      至11頁）、乙○○（嘉朴警偵字第0970084311號卷第4至5
      頁）、鍾承先（嘉朴警偵字第0970084802號卷第6至7頁）
      、子○○（北市警中正二分刑字第09731036900號卷第4至
      5頁）、寅○○（嘉朴警偵字第0970084802號卷第8至9頁
      ）、戊○○（嘉朴警偵字第0970084207號卷第4至5頁）、
      辛○○（中分一刑字第0970033924號卷第1至2頁）、辰○
      ○（高市警港分偵字第0970025335號卷第5至6頁）、庚○
      ○○（高市警左分偵字第00970021640號卷第1至2頁）、
      己○○（彰化地檢97年度偵字第9756號卷第3頁）及卯○
      ○（苗栗地檢97年度偵字第5577號卷第13至15頁）等人於
      警詢中之證詞。
（三）合作金庫商業銀行北朴子分行97年8月28日合金北朴營字
      第0970003411號函附本分行帳戶：000-000000000000號之
      申請人基本資料及97年8月份交易明細表（嘉朴警偵字第
      0970084207號卷第7至9頁）各1份、中華郵政股份有限公
      司嘉義郵局97年9月5日嘉營字第0970100736號函附朴子海
      通路郵局存簿儲戶丑○○立帳申請書及歷史交易清單（嘉
      朴警偵字第0970084311號卷第7至10頁）各1份。
（四）被害人等人所提出之郵政國內匯款執據（竹縣北警偵字第
      00975008156號卷第33頁、第43頁、高市警港分偵字第097
      0025335號卷第31頁、嘉義地檢97年度偵字第7977號卷第2
      7頁、嘉義地檢97年度偵字第7640號卷第11頁）、郵政跨
      行匯款申請書（嘉義地檢97年度偵字第7640號卷第10頁）
      、玉山銀行存摺影本（嘉朴警偵字第0970084311號卷第6
      頁）、郵政自動櫃員機交易明細表（嘉朴警偵字第097008
      4311號卷第6頁、嘉朴警偵字第0970084207號卷第6頁、苗
      栗地檢97年度偵字第5577號卷第20頁）、臺北富邦銀行自
      動櫃員機交易明細表（北市警中正二分刑字第0973103690
      0號卷第21頁）、陽信銀行自動櫃員機交易明細表（嘉朴
      警偵字第0970084735號卷第6頁）、中國信託銀行自動櫃
      員機交易明細表（竹縣北警偵字第00975008156號卷第15
      頁、第21頁、嘉朴警偵字第0970084802號卷第16頁、中分
      一刑字第0970033924號卷第9頁）、第一商業銀行自動化
      服務設備轉帳明細表（彰化地檢97年度偵字第9756號卷第
      5頁）及中華郵政網路銀行交易明細查詢網頁列印（竹縣
      北警偵字第00975008156號卷第15頁、高市警左分偵字第
      00970021640號卷第8頁反面）。
（五）YAHOO奇摩拍賣網頁列印資料（竹縣北警偵字第009750081
      56號卷第44至46頁、北市警中正二分刑字第09731036900
      號卷第22至24頁、高市警左分偵字第00970021640號卷第7
      頁反面至8頁、嘉義地檢98年度偵字第514號卷第22至32頁
      、嘉義地檢97年度偵字第7640號卷第12頁、嘉義地檢97年
      度偵字第7640號卷第9頁、彰化地檢97年度偵字第9756號
      卷第6頁、苗栗地檢97年度偵字第5577號卷第21至23頁）
      。
三、查被告丑○○將帳戶提供與詐欺集團以詐欺被害人等，顯係
    基於幫助他人詐欺之犯意，且所為提供帳戶予他人之行為係
    屬刑法詐欺罪構成要件以外之行為，被告既以幫助他人犯罪
    之意思而參與犯罪構成要件以外之行為，是核被告所為，係
    犯刑法第30條第1項前段、第339條第1項之幫助詐欺取財罪
    。又被告以一幫助行為，幫助詐欺集團先後對上開被害人等
    詐欺取財，侵害數個財產法益，係一行為觸犯數罪名，為想
    像競合犯，應依刑法第55條規定從一重之幫助詐欺取財罪論
    處（最高法院98年度臺非字第30號判決意旨、臺灣高等法院
    暨所屬法院96年法律座談會研討結論均可參照）。被告幫助
    他人犯詐欺取財罪，為幫助犯，應依刑法第30條第2項之規
    定減輕其刑。檢察官聲請合併審判部分（臺灣嘉義地方法院
    檢察署97年度偵字第8660、8772號、98年度偵字第124、145
    、514、1639號、臺灣高雄地方法院檢察署98年度偵字第
    9952號、臺灣臺中地方法院檢察署97年度偵字第28549號）
    與檢察官提起公訴部分，具有事實上或裁判上一罪之關係，
    為起訴效力所及，本院自得一併審理。爰審酌被告國中肄業
    之智識程度，知悉金融帳戶存摺、提款卡及密碼等具高度專
    屬性，無由隨意交予他人，竟圖小利而率然交予不知真實姓
    名之成年人，供作犯罪使用，並造成數名被害人受有財產上
    損失，而難以追緝實際詐騙者，危害社會交易經濟秩序非輕
    ，兼衡被告犯後態度、素行（見卷附臺灣高等法院被告前案
    紀錄表）及犯罪動機、目的、手段等一切情狀，量處如主文
    所示之刑。
四、依刑事訴訟法第273條之1第1項、第299條第1項前段，刑法
    第339條第1項、第30條第1項前段、第2項、第55條，刑法施
    行法第1條之1第1項、第2項前段，判決如主文。
本案經檢察官陳則銘到庭執行職務。
中    華    民    國    98    年    6     月    23   日
                  刑事第三庭    法  官  劉瓊雯
以上正本證明與原本無異。
如不服本判決應於收受判決後10日內向本院提出上訴書狀，並應
敘述具體理由；其未敘述上訴理由者，應於上訴期間屆滿後20日
內向本院補提理由書（均須按他造當事人之人數附繕本）「切勿
逕送上級法院」。告訴人或被害人如對於本判決不服者，應具備
理由請求檢察官上訴，其上訴期間之計算係以檢察官收受判決正
本之日期為準。
中    華    民    國    98    年    6     月    23   日
                                書記官  劉美娟
附錄法條：
刑法第339第1項。
中華民國刑法第339條第1項
（普通詐欺罪）
意圖為自己或第三人不法之所有，以詐術使人將本人或第三人之
物交付者，處5年以下有期徒刑、拘役或科或併科1千元以下罰金
。


司法院資訊處製作；財團法人民間司法改革基金會備份。
